臺灣桃園地方法院民事裁定
111年度消債更字第213號
聲  請  人  
即  債務人  林楷棋  

代  理  人  徐晟芬律師(法律扶助律師)                    上列當事人因消費者債務清理事件聲請更生，本院裁定如下：
    主  文
更生之聲請駁回。
聲請費用由聲請人負擔。　
    理  由
一、按債務人不能清償債務或有不能清償之虞者，得依本條例所
    定更生或清算程序，清理其債務，消費者債務清理條例（下
    稱消債條例）第3條定有明文。次按法院認為必要時，得定
    期命債務人據實報告更生聲請前二年內財產變動之狀況，並
    對於前條所定事項補充陳述、提出關係文件或為其他必要之
    調查。更生之聲請有下列情形之一者，應駁回之：㈠債務人
    曾依本條例或破產法之規定而受刑之宣告。㈡債務人曾經法
    院認可和解、更生或調協，因可歸責於己之事由，致未履行
    其條件。㈢債務人經法院通知，無正當理由而不到場，或到
    場而故意不為真實之陳述，或無正當理由拒絕提出關係文件
    或為財產變動狀況之報告。聲請更生或清算不合程式或不備
    其他要件者，法院應以裁定駁回之。但其情形可以補正者，
    法院應定期間先命補正，消債條例第44條、第46條、第8條
    分別定有明文。蓋債務人於法院裁准消費者債務清理程序開
    啟前，基於謀求自身經濟生活更生之目的，當以積極誠實之
    態度，配合法院進行各項程序。法院雖依消債條例第10條之
    規定，有依職權調查必要之事實及證據之責，然債務人對自
    身財務、信用、工作之狀況，本應知之最詳，苟債務人怠於
    配合法院調查，或有不實陳述之情形，法院亦得駁回債務人
    之聲請，顯見消債條例藉由課予債務人協力義務之方式，以
    示其確有債務清理之誠意。
二、聲請意旨略以：聲請人即債務人甲○○前積欠金融機構債務無
    法清償，於民國111年5月23日聲請消費者債務清理法院前置
    調解，後因雙方未達成共識以致調解不成立。又聲請人主張
    其無擔保或無優先權之債務總額為163萬8,678元，未逾1,20
    0萬元，且未經法院裁定開始清算程序或宣告破產，爰聲請
    裁定准予更生等語。
三、經查：
  ㈠依聲請人所提其未成年子女林宥妘之郵局存摺內頁所載，該
    帳戶於110年間仍有二十餘萬元之存款（本院卷第39-43頁）
    ，就此聲請人具狀稱：該款項係其岳母乙○○給予其配偶林姿
    穎，以補貼未成年子林宥妘及林星彤之生活費等語（本院卷
    第32頁），而依證人乙○○於本院111年12月5日調查程序到庭
    證稱：伊自107年年底開始至110年5、6月止，每月會給女兒
    林姿穎3至4次，通常每次約1萬元至1萬5,000元，以補貼女
    兒兩位未成年子女之生活費用，伊均係給現金，每月所給之
    金額最高為6萬元，但較少見等語（本院卷第75、76頁），
    惟林宥妘之郵局帳戶於乙○○終止提供補貼後之110年9月至11
    月仍各有13萬7,000元、11萬元、2萬元之款項存入，就此聲
    請人及其代理人雖稱：該等款項係之前累積未在當月存入，
    而後始存入等語（本院卷第78、79頁），然細鐸林宥妘之郵
    局帳戶存摺內頁，至證人終止補貼前，於109年8月至110年1
    月、110年4月各存入23萬元、6萬4,000元、1萬元、12萬元
    、6萬元、12萬、10萬元（本院卷第40、41頁），僅110年2
    月、3月未有款項存入，及109年10月所存入之款項低於證人
    乙○○所述每月所給之最高額6萬元外，其餘月份所存入之金
    額均高於最高額6萬元甚多，何來前期累積之餘額可在終止
    補貼後於110年9月至11月期間存入高達26萬餘元？聲請人諉
    稱此等款項為岳母補助云云，顯為不實；且林宥妘郵局帳戶
    於110年11月23日因代收票據存入7,000元（本院卷第42頁）
    ，聲請人對於該款項收入亦無法交代清楚。另聲請人自承其
    配偶林姿穎因照顧未成年子女，並未外出工作而無收入（本
    院卷第16頁），而觀之聲請人所提其配偶林姿穎之郵局帳戶
    分別於109年7月31日、8月5日、8月27日、9月11日、9月29
    日、110年5月4日、6月8日、7月15日、8月18日、9月8日、1
    2月16日、111年1月3日，以卡片存款、現金存款及代收票據
    方式，各存入8,000元、5萬元、2萬元、2萬3,000元、2萬元
    、1萬3,000元、6,500元、1萬4,000元、1萬8,000元、6,000
    元、6,000元、2萬3,000元，有林姿穎之郵局帳戶歷史交易
    清單在卷可稽（本院卷第44-50頁），參以聲請人於本院111
    年12月5日調查程序陳稱：伊因積欠銀行債務，不能使用銀
    行帳戶，倘每月開銷有剩餘，會將錢交給太太存起來等語（
    本院卷第78頁），堪認林姿穎郵局帳戶中之上開款項應係聲
    請人所有，然聲請人既稱每月以現金領取薪資3萬5000元、
    支出3萬4,267元等語，顯見每月開銷餘額所剩無幾，何以會
    有上開不定時高額存款存入帳戶？甚或有支票存入帳戶之情
    形？，足見聲請人就其收入狀況陳述不實。綜上，聲請人主
    張每月收入情形是否屬實，實非無疑，致本院無從認定其財
    產收入狀況。是以，本件聲請人既未就其收入財產據實陳述
    ，則難謂聲請人已盡據實報告之協力義務。
  ㈡又本院司法事務官前於調解程序中，函詢全體債權人陳報債
    權及提供聲請人還款方案結果，合計債權金額為283萬2,432
    元（調解卷第53、54、56、57頁）。縱依聲請人所述每月3
    萬5,000元之收入計算，扣除其每月生活必要費用以衛生福
    利部所公布111年度之平均每人每月生活之最低生活費1萬5,
    281元之1.2倍為1萬8,337元，以及未成年子女扶養費部分，
    因聲請人之配偶並非無工作能力，不能因無工作而免除其對
    未成年子女扶養義務支付單，是未成年子女之扶養費用即應
    與配偶平均分擔，是聲請人就未成年子女之扶養費應為5,00
    0元（計算式：1萬元÷2＝5,000元）為適當，逾此部分應予剔
    除，故認聲請人每月必要支出費用為2萬3,337元（計算式：
    1萬8,337元＋5,000元＝2萬3,337元），聲請人每月應有合理
    餘額1萬1,663元（計算式：3萬5,000元－2萬3,337元＝1萬1,6
    63元）。聲請人為78年生，現年33歲，有聲請人之戶籍謄本
    在卷可考（調解卷第32頁），距離法定退休年齡65歲尚有32
    年，復參酌消債條例第64條之1規定之立法意旨，本件聲請
    人每月僅須以上開餘額1萬1,663元之八成清償債務，以此計
    算至其退休時止，總清償數額可達358萬2,874元（計算式：
    1萬1,663元/月×0.8×12×32＝358萬2,874元，元以下四捨五入
    ），則顯已逾債務總額283萬2,432元甚多，客觀上並無使聲
    請人會陷於無法重建更生困境之具體危險，難認聲請人有不
    能清償債務或不能清償之虞之情形。
四、綜上所述，聲請人未據實向本院陳報其收入之情形，致法院
    無從知悉聲請人實際經濟狀況。且縱依聲請人所陳收支情況
    ，亦無不能清償債務或不能清償之虞之情事，尚無藉助更生
    程序清理債務之必要性。堪認聲請人已有消費者債務清理條
    例第46條第2款情形，併有違反同條例第44條義務，而有同
    條例第46條第3款所定之情形，揆諸前揭法條規定，其更生
    之聲請自不應准許，應予駁回。
五、爰裁定如主文。　　　　　　　　
中　　華　　民　　國　　111 　年　　12　　月　　15　　日
              民事第一庭    法  官  李麗珍
正本係照原本作成。
如不服本裁定應於送達後10日內向本院提出抗告狀，並應繳納抗
告費新台幣1000元。　　　　　　　
中　　華　　民　　國　　111 　年　　12　　月　　15　　日
 　　　　　　　             書記官  謝伊婕